臺灣臺南地方法院交通事件裁定　　　　 95年度交聲字第594號
原處分機關　交通部公路總局嘉義區監理所臺南監理站
異議人即受
處分人　　　甲○○○○○○
上列受處分人因違反道路交通管理處罰條例案件，對於交通部公
路總局嘉義區監理所臺南監理站，民國95年5月3日所為之裁決處
分（處分案號：嘉監南字第裁74-Y00000000號），聲明異議，本
院裁定如下：
      主  文
異議駁回。
      理  由
一、原處分意旨略以：異議人即受處分人何佳幸（下稱異議人）
    所有之車號UF-6008號自小客車，於民國88年3月10日業因車
    輛逾期檢驗而遭註銷牌照。嗣於90年8月14日上午9時01分許
    ，經乙○○駕駛行經臺84線41.4公里西向路段，因行車執照
    未隨車攜帶及使用註銷之牌照。經內政部警政署國道公路警
    察局省道第三隊北門分隊員警予以製單舉發，嗣原處分機關
    即交通部公路總局嘉義區監理所臺南監理站，以異議人違規
    事實明確，乃依違規時之道路交通管理處罰條例（下稱處罰
    條例）第12條第1項第4款、第2項及第14條第2款，裁處異議
    人新臺幣（下同）7千8百元，並牌照扣繳等語。
二、本件聲明異議意旨略以：異議人所有UF-6008號自小客車遭
    乙○○偷開走，致異議人徒受原處分機關嘉監南字第裁74-Y
    00000000號裁決書之裁罰，是該處分應撤銷，改由乙○○負
    擔。
三、汽車有使用註銷之牌照行駛者，處汽車所有人3千6百元以上
    7千2百元以下罰鍰，並禁止其行駛；牌照扣繳；又汽車行駛
    ，行車執照未隨車攜帶者，處汽車所有人3百元以上6百元以
    下罰鍰，並責令改正、補換牌照或禁止其行駛，90年1月17
    日修正，90年6月1日施行之處罰條例第12條第1項第4款、第
    2項、第14條第2款分別定有明文。
四、次按行政罰法於94年2月5日公布，於95年2月5日施行，依行
    政罰法第5條「行為後法律或自治條例有變更者，適用行政
    機關最初裁處時之法律或自治條例，但裁處前之法律或自治
    條例有利於受處罰者，適用最有利於受處罰者之規定」之規
    定，係採「從新從輕」原則。查本件異議人係於90年8月14
    日因行車執照未隨車攜帶及使用註銷之牌照行駛遭警製單舉
    發，並經原處分機關於95年5月3日為裁決處分，惟處罰條例
    第12條第1項第4款有關「使用註銷之牌照行駛」之違規行為
    規定，業於91年9月1日經修正而公布施行，且該條款有關罰
    鍰部分，並由3千6百元以上7千2百元以下，修正為3千6百元
    以上1萬零8百元以下，則依上開行政罰法第5條規定，自應
    比較上開新、舊道路交通管理處罰條例，何者對異議人為有
    利。經比較結果，可知此部分違規應適用有利於異議人之90
    年1月17日修正，90年6月1日施行之違規時舊法，始為妥當
    ，合先說明。
五、本院審酌：
  (一)異議人何佳幸所有之車號UF-6008號自小客車，於88年3月10
    日業因車輛逾期檢驗而遭註銷牌照。嗣於90年8月14日上午9
    時01分許，經乙○○駕駛行經臺84線41.4公里西向路段時，
    經內政部警政署國道公路警察局省道第三隊北門分隊員警
    以行車執照未隨車攜帶、使用註銷之牌照行駛為由予以製單
    舉發，嗣原處分機關，以異議人違規事實明確，乃依處罰條
    例第12條第1項第4款、第2項及第14條第2款，裁處異議人7
    千8百元，並牌照扣繳乙節，有：
    原處分機關嘉監南字第裁74-Y00000000號裁決書。
    內政部警政署國道公路警察局公警局交字第74-Y00000000
      號舉發違反道路交通管理事件通知單。
    汽車車籍查詢。
    違規查詢報表。
    等件為證，且為異議人所不否認，此部分事實當可認定。
  (二)異議人於本院調查中雖供稱：該車係被乙○○偷開走，伊沒
    有將車子借給乙○○云云。然經本院依職權調閱臺灣臺南地
    方法院檢察署90年度偵緝字第725號乙○○涉嫌侵占案卷，
    發覺異議人對於該車究係出借或遭乙○○竊走乙節，於前揭
    刑案中於台灣臺南地方法院檢察署所為之指述與本院調查中
    之供述並不一致，異議人於檢察官偵查中陳訴乙○○借車不
    還，卻於本院訊問時始翻異前詞改稱該車係遭乙○○偷開走
    云云。然參諸被告於本院調查中之供稱：「該車係乙○○偷
    開走，車子停於道路旁，我們沒有移動，我們將鑰匙放在桌
    上，後來發現車子及鑰匙都不見了，我於90年8月7日到府山
    路派出所去備案，我沒有將車子借給乙○○，後來也沒有與
    他遇到面，警局是以侵占移送乙○○，但是是不起訴處分」
    （見本院卷第42、43頁）、「和解書不是我寫的，我沒有把
    車子借給他，這不是我的字跡。我沒有講把車子借給他這些
    話，如果我有借他，我不會去告侵占。我沒有在偵查中說他
    借用二天這些話。偵查中我是陳訴偷車，但檢察官以侵占移
    送，然後不起訴。」云云，然參酌：異議人係於90年9 月
    24日向臺灣臺南地方法院檢察署（下稱地檢署）申告乙○○
    侵占後始分偵案（見90年偵字第11096號卷第1頁），而非由
    警局移送、異議人於地檢署時供訴：「被告（指乙○○）
    在90年8月12日下午2點多向我們夫婦借了我所有的車號WB-6
    008號（誤載，應為UF-6008號）裕隆的自小客車，言明2天
    後還車，但至今都未還車」、「被告借車時是說要找工作」
    、「之前被告向我們借過好幾次車，但這次卻沒有還」、「
    希望他趕快還車」、「在仁德鄉○○○街1巷14弄16號我租
    住處向我借車」（見90年偵字第11096號卷第4、5、6 、11
    頁），是異議人於偵查中就借車予乙○○之日期、經過情形
    、緣由等細節均供述稽詳，顯非虛捻、乙○○亦坦承向異
    議人借用該車，言明借用2、3日，惟因駕駛該車違規，車牌
    被查扣，無錢繳罰鍰，遂不敢還車（見90年度偵緝字第725
    號卷第18、21、24頁）和解書蓋有異議人私章（90年度偵
    緝字第725號卷第26頁）、90年度偵緝字第725號被告乙○
    ○侵占一案，業於91年2月6日不起訴確定等情，可知異議人
    既未於偵查中爭執前揭檢察署訊問筆錄之記載有誤，亦未爭
    執和解書中有關乙○○係向其借車之描述，且於其上蓋章，
    更未就該不起訴處分聲明再議，顯見該UF-6008號自小客車
    違規時確係異議人借予乙○○使用中，嗣後乙○○違規後而
    未將車輛返還，是異議人上開辯辭，不足採信。
  (三)按道路交通管理處罰條例之制定，係為加強道路交通管理，
    維護交通秩序，並確保交通安全，該條例第1條即有明文規
    定，故道路交通管理處罰條例中所稱之「汽車所有人」，於
    該汽車正常登記使用中，原則上應即指車籍資料上所登記之
    車主而言，與該車於違規時之實際使用人為何，尚屬無涉，
    除非汽車所有人得以充分證明該違規事實全然與其無關，而
    僅能歸責於該汽車實際駕駛人時，方有依照同條例第85條第
    2項之規定，轉而處罰車輛駕駛人之可能，否則「汽車所有
    人」即難僅因該車非其親自駕駛，而得以免除應受處罰之交
    通違規責任。何況「汽車所有人」對於其所登記為車主之車
    輛，本有監督、管理該車輛使用狀況之義務，而「汽車所有
    人」如將車輛借由他人使用，則此項監督、管理注意義務，
    亦不因此而有不同，故「汽車所有人」尚不得僅因其非實際
    駕駛人，即可任意主張免負「汽車所有人」之違規責任。據
    此，異議人就本件違規事件而言，仍難免除汽車所有人應適
    當監督、管理注意該自小客車使用狀況之相關義務，故原處
    分機關就前開違規事實，對於本件自小客車之「汽車所有人
    」即異議人加以處罰，經核於法尚難認為有何違誤或不當。
    至於異議人就本件交通違規事件於受處分而繳交罰鍰後，是
    否可以向實際駕駛人乙○○請求相關損害賠償，則係異議人
    與實際駕駛人間之私法上法律關係，與異議人是否應受本件
    之違規處罰，經核尚屬無涉，併此敘明。
  (四)異議人前述違規事實，係違反處罰條例第12條第1項第4款及
    第14條第2款之規定，已如前述。揆諸上開規定，原處分機
    關據此引用前開法條第12條第1項第4款、第2項及第14條第2
    款，並參酌違規時之違反道路交通管理事件統一裁罰基準表
    ，裁處異議人7千8百元，並牌照扣繳於法尚無違誤。
六、綜上所述，異議人所有UF-6008號自小客車，經乙○○駕駛
    有行車執照未隨車攜帶、使用註銷之牌照行駛之違規事實既
    可認定，足認異議人異議內容，並無理由，即應予駁回。
七、據上論斷，應依道路交通案件處理辦法第19條，裁定如主文
    。
中　　華　　民　　國　　96　　年　　1 　　月　　31　　日
　　　　　　　　　　　　　交通法庭法　官　蔡直青
以上正本證明與原本無異。
如不服本裁定應於送達後5日內向本院提出抗告狀（應負繕本）
。
        　　　　　　　　　　　　　書記官　劉鴻瑛
中　　華　　民　　國　　96　　年　　2 　　月　　5 　　日
